臺灣臺中地方法院刑事判決　　　　　　　95年度易字第3747號
公　訴　人　臺灣臺中地方法院檢察署檢察官
被　　　告　甲○○
　　　　　　丁○○
共　　　同
選任辯護人　李進建　律師
上列被告等因竊盜案件，經檢察官提起公訴（95年度偵字第1070
4號），本院判決如下：
    主    文
甲○○竊盜，處有期徒刑肆月，如易科罰金，以新臺幣壹仟元折
算壹日。
甲○○其餘被訴竊盜部分無罪。
丁○○無罪。
    犯罪事實
一、甲○○基於為自己不法所有之意圖，於民國95年7月1日16時
    30分許，在臺中市○○區○○路3段120號老虎城百貨公司（
    下稱老虎城）對面市立停車場內，趁四下無人之際，持不明
    物體打破己○○所有車號6137-LJ號自用小客車左前車窗後
    ，進入車內竊取DVD汽車音響、液晶銀幕各1台得手，旋為車
    主己○○發覺，沿路追躡後仍為甲○○逃逸。嗣因甲○○於
    95 年7月2日在台中市○○路○段135之7號前，經巡邏員警疑
    為有竊盜犯行（此部分業經台灣台中地方法院檢察署以95年
    度偵字第15203號為不起訴處分確定），而將甲○○帶回警
    局，由己○○指認後查獲。
二、案經己○○訴由台中市警察局第六分局報請台灣台中地方法
    院檢察署檢察官偵查起訴。
    理  由
甲、有罪部分：
一、關於證據能力部分：
  (1)被告以外之人於檢察事務官、司法警察官或司法警察調查中
    所為之陳述，與審判中不符時，其先前之陳述具有較可信之
    特別情況，且為證明犯罪事實存否所必要者，得為證據，刑
    事訴訟法第159條之2定有明文。本件證人己○○於95年7月2
    日警詢中之陳述，乃係被告以外之人於審判外之言詞陳述，
    屬傳聞證據，然依其陳述整體、實質內容而言，核與其於本
    院96年2月1日審理時之陳述大致相符，是上開警詢中之陳述
    即不符合刑事訴訟法第159條之2有關傳聞例外之規定，不得
    作為認定本案犯罪事實有無之證據，而無證據能力，故應以
    其於審判中之證述作為證據。
  (2)又按被告以外之人於偵查中向檢察官所為陳述，除顯有不可
    信之情況者外，得為證據，刑事訴訟法第159條之1第2項定
    有明文。偵查中對被告以外之人所為之偵查筆錄，性質上係
    屬傳聞證據。惟現階段刑事訴訟法規定檢察官代表國家偵查
    犯罪、實施公訴，依法其有訊問被告之權，證人且須具結，
    而實務運作時，檢察官偵查中向被告以外之人所取得之陳述
    ，原則上均能遵守法律規定，不致違法取供，其可信度極高
    ，職是，被告以外之人前於偵查中已具結而為證述，除反對
    該項供述得具有證據能力之一方，已釋明「顯有不可信之情
    況」之理由外，不宜遽指該證人於偵查中之陳述不具證據能
    力。本件辯護人雖以證人己○○因車窗被人打破、情緒受影
    響，誤認他人之可能性極高，而認證人己○○於偵訊時之證
    詞無證據能力云云，然查證人己○○之指認是否受情緒之影
    響而有誤認之可能，實屬其證言之證明力有無問題，與其證
    言能否採為本院認定被告犯罪與否之證據能力無涉，辯護人
    上開辯解顯有誤解。此外，辯護人亦未提出有關證人己○○
    於偵查中向檢察官所為陳述有何顯不可信之情形，本院亦查
    無證據顯示上開證述有顯不可信之情況，依上開說明，證人
    己○○於檢察官偵查中所為之證述自具有證據能力。
二、訊據被告甲○○矢口否認上開竊盜犯行，辯稱：95年7月1日
    在位於台中縣大甲鎮○○路15巷25號家中與女友辛○○在一
    起，並沒有到台中市老虎城附近云云。惟查：
  (1)被告甲○○於警詢時先供稱95年7月1日係與女友辛○○一同
    在台中縣大甲鎮○○路15巷25號住處云云（第六分局中分六
    警偵字第0950032580號卷第11頁），嗣後於本院審理時改稱
    在我女友辛○○（住台中縣外埔鄉甲東村新城7巷106號）家
    中等語（本院卷第105頁），其先後供述不一，是否確如其
    所辯並未出現於犯罪現場，已有可疑。
  (2)證人己○○所有車號6137-LJ號自用小客車，於95年7月1日1
    4時許，停放於老虎城對面市立停車場，至同日16時30分許
    ，證人己○○返回停車場之際，發覺車內駕駛座上有人影，
    大喊「有小偷」，竊賊打開車門逃跑，與證人己○○面對面
    照面，並以台語口出「充什小」等語後加速逃逸，證人己○○直追到老虎城對面公園預定地，仍為竊賊逃逸，該竊賊臉
    型四方，皮膚黝黑，身材較證人己○○為高，體型壯碩，就
    是被告甲○○等情，業據證人己○○於偵訊及本院審理中證
    述明確（95年度偵字第15203號偵查卷第15-16頁、本院卷第
    58-60頁），並明確指認竊賊為被告甲○○，查刑事實務上
    之對人指認，乃犯罪後，經由被害人、共犯或目擊之第三人
    ，指證並確認犯罪嫌疑人之證據方法，依現行刑事訴訟法並
    無關於指認程序之法律規定，如何由證人正確指認犯罪嫌疑
    人，自應依個案之具體情形為適當之處理，證人己○○於偵
    訊及本院審理中就發現竊賊之經過、竊賊之外貌體型及追躡
    過程所為之證述均無不符或矛盾之情形，其關於外貌體型之
    描述確與被告甲○○相符；且檢察官命被告甲○○當庭口稱
    「充什小」等語，經證人己○○辨識確與當日行竊者之聲音
    語調相符，有95年8月4日偵訊筆錄在卷可稽；又參以證人己○○與被告甲○○素不相識，其於偵查中及法院審理時作證
    前均經具結，如有不實證言，願受偽證罪之處罰，其更無誣
    陷攀指被告之理，並有台中市警察局第六分局市政派出所受
    理刑事案件報案三聯單在卷可佐。辯護人雖辯以：上開自小
    客車之DVD汽車音響、液晶銀幕體積如同大本六法全書之2倍
    厚，如係被告所竊取，顯不可能如證人己○○證述看見竊賊
    背包扁扁的等語，惟證人己○○之DVD汽車音響、液晶銀幕
    確有被竊之事實，蓋如前述，而證人己○○係在毫無防備之
    情況下發覺車內有竊賊行竊，匆忙驚惶之餘，雖能利用竊賊
    開啟車門、奔跑逃離之際，與竊賊面對面之機會指認竊賊之
    面貌、身型及特徵，然其於後方奮力追躡竊賊期能將竊賊繩
    之以法，實難要求證人己○○於斯時猶能就竊賊攜帶之背包
    外型體積及背包內內容物之體積等細節記憶詳實清楚，是尚
    難以證人己○○證述看見竊賊背包扁扁的等語，遽認其證詞
    有所瑕疵而輕縱犯罪者。綜上所述，證人己○○上開證詞，
    應與事實相符而可採信，被告甲○○之辯解顯屬無據，本件
    事證已明，被告甲○○之犯行應堪認定。
三、核被告甲○○所為，係犯刑法第320條第1項竊盜罪。爰審酌
    被告年輕力壯，不思以正當途徑掙取金錢，圖以不勞而獲之
    方式獲取財物，犯罪動機及目的均非良善，且犯後猶飾詞狡
    辯，態度不佳，惟考量被告甲○○並無前科等一切情狀，量
    處如主文所示之刑，並諭知易科罰金之折算標準。
乙、無罪部分：
一、公訴意旨略以：被告甲○○與被告丁○○基於意圖為自己不
    法所有之犯意聯絡，於95年4月2日21時30分許，在台中縣大
    甲鎮○○里○○○村○路旁空地，由甲○○持客觀上足以對
    人之生命、身體安全構成威脅且具有危險性可供兇器使用之
    扁鑽、十字起子、剪刀各1支，打破壬○○所有車號7116-NC
    號自小客車副駕駛座之車窗，丁○○則在該車斜後方把風，
    共同竊取該車內之DVD汽車音響主機（價值約新台幣4萬元）
    得手，因同日在他處車內物品亦遭竊之戊○○、李政憲為尋
    找竊賊線索，駕車數次往返上開處所，發覺甲○○與丁○○
    行跡可疑，遂沿路尾隨丁○○並報警，經警於台中縣大甲鎮
    火車站前當場逮捕丁○○，循線查獲甲○○到案，因認被告
    甲○○與丁○○涉有刑法第321條第1項第3款之攜帶兇器加
    重竊盜罪嫌等語。
二、公訴人認被告甲○○與丁○○涉有上開犯行，係以：被告
    丁○○於警詢中之自白、證人戊○○、李政憲、壬○○於
    警、偵訊時之證言、被告甲○○辯稱案發當時所在地，與
    其使用之0000000000號行動電話基地台位置不符等為主要論
    據。訊據被告甲○○與丁○○均堅詞否認有公訴人所指之竊
    盜犯行，被告甲○○辯稱：95年4月2日當天在女友辛○○位
    於台中縣外埔鄉甲東村新城7巷106號家中，並未與丁○○一
    同竊盜，上開0000000000號行動電話是由我哥哥乙○○使用
    ，直至95年8月間才交給我使用等語；被告丁○○辯稱：當
    天下午5、6點時，有在大甲鎮遇見甲○○，之後分開，晚上
    在大甲鎮○○○村○路旁空地附近要牽機車時遭人跟蹤，後
    來在大甲鎮火車站前被警察抓到，在警局時因遭員警庚○○
    毆打刑求，才自白竊盜並供稱有共犯甲○○等語。
三、本院之判斷：
  (1)按犯罪事實應依證據認定之，無證據不得認定犯罪事實；被
    告或共犯之自白，不得作為有罪判決之唯一證據，仍應調查
    其他必要之證據，以察其是否與事實相符；不能證明被告犯
    罪，應諭知無罪之判決，刑事訴訟法第154條第2項、第156
    條第2項、第301條第1項分別定有明文。又刑事訴訟法第161
    條第1項規定：檢察官就被告犯罪事實，應負舉證責任，並
    指出證明方法。因此，檢察官對於起訴之犯罪事實，應負提
    出證據及說服之實質舉證責任。倘其所提出之證據，不足為
    被告有罪之積極證明，或其指出證明之方法，無從說服法院
    以形成被告有罪之心證，基於無罪推定之原則，自應為被告
    無罪判決之諭知（最高法院92年台上字第128號判例參照）
    。
  (2)關於證據能力部分：被告丁○○於95年4月3日所製作之警詢
    筆錄有證據能力：
  辯護人雖辯稱：被告丁○○於95年4月3日警詢筆錄所為之自
    白係遭刑求，且製作筆錄時間全程僅4分44秒，與警詢筆錄
    記載之自6時至6時30分不符，復屬未經被告丁○○同意而為
    之夜間訊問，應無證據能力等語。
  被告丁○○於製作上開警詢筆錄時，面對錄影機鏡頭，面部
    表情平和，並無異樣等情，業經本院勘驗上開警詢筆錄光碟
    ，證人庚○○並證稱「我們訊問戊○○筆錄一半時，被告丁○○忽然在我背後跟我說他有話對我說，我就繼續作證人筆
    錄，待證人離開後，被告丁○○我們去現場找DVD...沒有對
    丁○○施以強暴脅迫，也沒有對丁○○說不坦承，就不讓他
    回去，丁○○連手銬都沒有上」等語（本院卷第68-69頁）
    ，另審諸被告丁○○供稱當天離開警局後，並未至醫院就醫
    等語（95年度偵字第10704號偵查卷第37頁），則被告丁○○關於其在製作警詢筆錄時遭員警刑求之抗辯，實難採信。
  證人庚○○證稱「製作筆錄前，有先與被告丁○○溝通，瞭
    解案情，並與丁○○到現場察看，之後回警局繕打筆錄後，
    才開始錄影按照先前的筆錄一問一答」等語，核與證人丙○○證稱「我們有先繕打好整份筆錄，若被告有不同答案時，
    會再另外繕打一次重新列印」等製作筆錄之情節相符。按除
    急迫情況並經記明筆錄者外，訊問被告時應全程連續錄音，
    必要時並應全程連續錄影，刑事訴訟法第100條之2準用同法
    第100條之1第1項定有明文。所謂未全程連續錄音，其情形
    包含自公權力拘束（如逮捕、拘提等）之時起即未錄音；筆
    錄記載之詢問時間較長，而實際錄音之時間較短；錄音內容
    含混雜亂而難聽辨；筆錄部分內容因操作失當而遭消音或覆
    蓋，及錄音內容中間或部分有暫停錄音等各情形在內。考前
    開法條之立法目的，在於建立詢問筆錄之公信力，旨在輔助
    筆錄之不足，並擔保詢間程序之合法正當，亦即在擔保被告
    對於詢問之陳述，係出於自由意思及筆錄所載內容與其陳述
    相符，如被告之陳述係基於自由意思而非出於不正之方法，
    且其陳述與事實相符，縱令對之詢問時未經全程錄音，或事
    後無法提出錄音帶以供法院勘驗比對，致公務員實施詢問程
    序不無瑕疵，惟仍難謂其供述之筆錄，絕對不具證據能力（
    最高法院93年度台上字第1721號、93年度台上字第4525 號
    判決意旨參考）。查被告丁○○之上開警詢筆錄雖記載製作
    時間自95年4月3日6時起至同日6時60分止，有上開警詢筆錄
    在卷可稽，然經本院當庭勘驗警詢光碟，結果顯示：「製作
    筆錄的情況為被告丁○○及員警均在鏡頭前，兩人均低頭看
    東西，並無打字的聲音。問答之間皆無停頓，全部製作筆錄
    的時間只有4分44秒」，有本院96年2月1日勘驗筆錄可憑，
    足見被告丁○○稱警詢筆錄是事先繕打好等語，堪予採信。
    。又刑事訴訟法第100條之1所謂「全程」應解釋為自被告受
    到警力之拘束開始而被詢及任何與案情有關之問答均包括在
    內，並不以所謂正式製作筆錄時始當之，是以上開警詢程序
    確有如上所述錄音不連續之瑕疵。惟本件並無以刑求違法取
    供之情節蓋如前述，則本院認國家偵審機關違背該法定程序
    並無不法意圖，其違法之客觀情節尚非重大，且未因此直接
    侵害被告權益，對被告在訴訟上防禦未至不利益之程度（蓋
    警詢筆錄之記載雖對被告丁○○不利，然係本於被告丁○○
    先前與警方溝通案情時所為之陳述整理所得），則前開警詢
    筆錄製作之程序雖有瑕疵，然仍具有證據能力。
  又按司法警察官或司法警察除經犯罪嫌疑人明示同意者外，
    不得於夜間訊問之；違背上開規定者，所取得之犯罪嫌疑人
    之自白及其他不利之陳述，不得作為證據，但經證明其違背
    非出於惡意，且該該自白或陳述係出於自由意志者，不在此
    限，刑事訴訟法第100條之3第1款、第158條之2第1項固定有
    明文。惟本件警詢筆錄製作之95年4月2日日出時間為5時49
    分，有交通部中央氣象局編印之中華民國95年日出日沒時刻
    表在卷可參（本院卷第81頁），則當日6時開始製作之警詢
    筆錄顯已非屬夜間。雖證人庚○○證稱「訊問被告丁○○應
    該是清晨即將黎明的時候」等語，然證人庚○○係於警局內
    製作筆錄，未必隨時注意室外天光，是否屬夜間自仍應以上
    開日出日沒時刻表為據，則本件之警詢筆錄並無夜間訊問之
    情事。
  (3)公訴人所指被告甲○○與丁○○之上開竊盜犯行，除被告丁○○之警詢自白外，並無其他證據可資佐證：
  被害人黃麟威所有車號7116-NC號自小客車，於95年4月2日
    21時30分許，在台中縣大甲鎮○○里○○○村○路旁空地，
    遭人打破車窗後竊取車內DVD汽車音響主機等情，業據證人
    黃麟威於警詢中指述明確，而證人戊○○於本院證稱「95年
    4月2日晚上9時30分，我與我哥哥李政憲在大甲河堤邊，因
    為當天我的車子玻璃被敲破，車內皮包遭竊，我們先去報案
    ，之後開車於附近繞一繞，我們在那裡遶了2、3次，河堤很
    暗，僅有一旁可停車，我們沿著河堤開，第1次開過去時，
    發現前方有2人在談話，當時沒有覺得有何異狀，再度繞回
    來的時候，也還沒有什麼異狀。到第3次再度繞回河堤邊時
    ，發現右方停放車輛的那一旁有1人在做類似脫手套的動作
    ，當時該處無法迴轉，我們開到路的盡頭再回來，還是看到
    脫手套的那個人，我們就將車停在路邊搖下車窗往左邊看，
    感覺那個脫手套的人嚇到，立刻快步走開，我們於車內以手
    機報警，之後尾隨他，因市區無法停車，且車窗被敲破，所
    以我留在車上，由我哥哥步行尾隨該名男子到市區的地方..
    . 那個人瘦瘦的，高度比我矮一點，我178公分，髮型記不
    得，臉型瘦長，衣著我不記得，就是在庭的被告丁○○」等
    語（本院卷第64-65頁），證人李政憲於偵訊時證稱「因當
    天我們的車在別處被偷，心有不甘，就在附近徘徊，看能不
    能找到竊賊，之後到事發地點看見丁○○，因我們在那一條
    路繞了很多次，就看見丁○○跟1位黑衣男子一直在附近徘
    徊，當時未多想，只認為他們要牽車，等我把車開到被害人
    （指黃麟威）車旁，看見丁○○在左顧右盼，看起來像是在
    把風，停頓了2、3秒就好像他們做什麼事被發現，之後丁○○就轉頭往市區方向去... 」等語（95年度偵字第10704號
    偵查卷第38-39頁），依據證人黃麟威、戊○○及李政憲上
    開證言，雖證人黃麟威之汽車音響確有遭竊情事，然證人戊○○、李政憲並未看見何人下手行竊，而是看見被告丁○○
    於該處徘徊及作「類似脫手套之舉動」，所謂「類似脫手套
    之舉動」並非竊盜行為之一部分，在該處徘徊也非法所禁止
    ，無從以證人戊○○、李政憲之上開證言認定被告丁○○有
    為本件竊盜犯行。
  被告甲○○雖以案發當日在女友辛○○住處，及當時門號00
    00000000號行動電話係哥哥乙○○使用中等語，作為其不在
    案發現場之證明，然被告甲○○供稱「當天我一直住在她家
    （指辛○○），當天下午我有外出一陣子，一人到大甲鎮街
    上購買食物」等語（本院卷第104頁），顯與證人辛○○證
    述之「甲○○當天在我家，我們有一起外出逛街購買食物」
    之情節不相符合（本院卷第115頁），再審酌被告甲○○與
    證人辛○○係同居人關係，證人辛○○證詞之憑信性堪疑；
    又上開手機門號於95年4月2日19時28分許、同日20時許、同
    日23時26分許，先後3日與證人辛○○使用之0000000000號
    行動電話聯絡（見95年度偵字第10704號偵查卷第18-20頁之
    通聯記錄，及本院第97-98頁之行動電話門號查詢單），及
    證人乙○○證稱「我很少打電話給辛○○」等語（本院卷第
    111頁），證人辛○○係被告甲○○之同居女友，被告甲○○之兄乙○○顯無1日內與弟弟同居人辛○○聯絡多次之必
    要。綜觀上情，堪認上開門號0000000000號行動電話於95年
    4月2日仍係被告甲○○使用中，且被告甲○○於該日19時28
    分起至同日23時26分止之期間內，並未與證人辛○○在一起
    ，否則兩人豈有以行動電話聯絡之必要？
  然雖被告甲○○上開辯解不足採信，惟證人戊○○、李政憲
    之上開證詞亦不足以為被告丁○○警詢自白之補強證據，業
    如前述，本件復未查獲任何作案工具或贓物，則此部分公訴
    人所提出之證據，難以為被告2人有罪之積極證明，此外，
    復查無其他證據足認被告甲○○、丁○○涉犯此部分犯行，
    揭諸前開說明，自應就此部分為被告2人無罪之諭知。
據上論斷，依刑事訴訟法第299條第1項前段、第301條第1項，刑
法第320條第1項、第41條第1項前段，刑法施行法第1條之1，判
決如主文。
本案經檢察官癸○○到庭執行職務。
中　　華　　民　　國　　96　　年　　3 　　月　　22　　日
                     台灣台中地方法院刑事第二庭
                         審判長法  官  林清鈞
                               法  官  許金樹
                               法  官  陳姵君
右正本證明與原本無異。
如不服本判決，應於送達後十日內向本院提出上訴狀（須附繕
本），上訴於臺灣高等法院臺中分院。
                               書記官  莊金屏
中　　華　　民　　國　　96　　年　　3 　　月　　22　　日
附錄論罪科刑法條
中華民國刑法第320條
意圖為自己或第三人不法之所有，而竊取他人之動產者，為竊盜
罪，處5年以下有期徒刑、拘役或5百元以下罰金。
意圖為自己或第三人不法之利益，而竊佔他人之不動產者，依前
項之規定處斷。
前二項之未遂犯罰之。
